臺灣基隆地方法院刑事判決　　　　　　　100年度訴字第816號
公　訴　人　臺灣基隆地方法院檢察署檢察官
被　　　告　李育誠
上列被告因妨害自由等案件，經檢察官提起公訴（100 年度偵字
第1016號、第2593號），被告就被訴事實為有罪之陳述，本院合
議庭裁定由受命法官獨任進行審判，經改依簡式審判程序審理後
判決如下：
    主  文
李育誠共同私行拘禁，處有期徒刑月，如易科罰金，以新臺幣
壹仟元折算壹日，緩刑貳年。扣案之藤棍壹支，沒收之。
李育誠未經許可，持有刀械，處拘役拾日，如易科罰金，以新
臺幣壹仟元折算壹日，扣案之武士刀壹把，沒收之；又未經許可
，持有刀械，處拘役拾日，如易科罰金，以新臺幣壹仟元折算
壹日，扣案之掃刀壹把，沒收之。應執行拘役伍拾日，如易科罰
金，以新臺幣壹仟元折算壹日。緩刑貳年。扣案之武士刀及掃刀
各壹把，均沒收之。
    事  實
一、李育誠與金庭蔚係朋友關係。緣謝東錦於民國99年間積欠金
    庭蔚新臺幣（下同）6 萬元之債務，因謝東錦拒不還款，復
    避不見面，金庭蔚遂委由李育誠出面處理上開債務。李育誠
    乃與秦家祥、王書娉、陳鈞賀及金庭蔚等人謀議，以女性名
    義透過網路與謝東錦聊天，再嗣機約謝東錦見面，迨與謝東
    錦碰面時，再當面索討債務，謀議計定，李育誠乃於99年11
    月22日某時分，佯裝係女生，上網在MSN 聊天室與謝東錦進
    行交談，之後再由王書娉佯為該女，以電話約謝東錦見面，
    嗣謝東錦於99年11月22日晚上6 時許，依約前往新北市○○
    區○○路160 號前時，李育誠及秦家祥即共同出手毆打謝東
    錦，然因謝東錦仍無法提出清償債務之方法，李育誠乃與金
    庭蔚、秦家祥、王書娉及陳鈞賀基於私行拘禁之犯意聯絡，
    強行令謝東錦上金庭蔚所騎乘之機車，並由秦家祥乘坐於謝
    東錦之後側，將謝東錦載至李育誠位在基隆市○○區○○街
    161 巷18號住處地下室，要謝東錦提出具體清償債務之方法
    ，期間，李育誠復以徒手方式毆打謝東錦，陳鈞賀則持李育
    誠所有之藤棍毆打謝東錦，王書聘則在旁持謝東錦所有之木
    劍力作勢欲毆打謝東錦，致謝東錦受有頭額部紅腫（3x2 公
    分）、背部擦挫傷（3x0.1公分、2x0.1公分）、背部壓痛傷
    （4x1 公分等傷害）（李育誠涉犯傷害罪部分，業據謝東錦
    撤回告訴，檢察官另為不起訴處分），李育誠並指示金庭蔚
    、陳鈞賀、秦家祥、王書娉輪流看管謝東錦，並旁對謝東錦
    恫稱：「你如果給我出這個門就試試看」及「你如果敢跑，
    我會給你斷手斷腳」等語恐嚇謝東錦，致謝東錦心生畏懼，
    而不敢離開上開處所。迄99年11月23日晚間9 時許，李育誠
    見謝東錦無資力償還欠債，乃與金庭蔚共同駕車將謝東錦載
    至渠等友人郭志宏住處，由郭志宏設法使謝東錦償還債務，
    到此謝東錦始能自由行動，李育誠等人即以此方式剝奪謝東
    錦之行動自由達1 日之久。謝東錦獲釋後，乃報警處理，並
    經警於100 年2月10日下午8時10分許，持本院核發之搜索票
    ，至李育誠上址住處執行搜索，扣得上開藤棍及木劍各1 支
    、及下列所示公告管制之武士刀及掃刀各1 把（金庭蔚、秦
    家祥、陳鈞賀及王書娉涉嫌妨害自由罪部分，業經檢察官另
    案為緩起訴處分確定）。
二、李育誠明知武士刀、掃刀均係槍砲彈藥刀械管制條例第4 條
    1 項第3 款所列管之刀械，非經許可，不得持有，竟未經許
    可，先後於下列時、地，持有經列管之武士刀、掃刀各1 把
    ：
  (一)李育誠於90年間因退伍接受當兵學弟贈與武士刀1 把，將之
    放置在基隆市○○區○○街161 巷18號住處內，嗣於93、94
    年間某日，見該武士刀因潮濕而生繡，乃以砂紙將之磨光，
    而持有該公告列管之武士刀1 把（查獲情節詳上述）。
  (二)謝東錦於99年間，於購入之中古車內發現掃刀1 把，竟基於
    持有管制刀械之犯意，將該掃刀已斷裂之刀柄部分，以衣架
    鐵管焊接修復後而持有之。嗣於99年5 、6 月間，謝東錦持
    上開掃刀前往李育誠上址住處烤肉時，委由李育誠將原鐵管
    製刀柄換成不鏽鋼管刀柄，之後即將該掃刀放置在謝東錦上
    址住處，李育誠乃因受寄而未經許可，持有該公告列管之掃
    刀（謝東錦違反槍砲彈藥刀械管制條例案件，由檢察官另案
    偵辦中）（查獲情節詳上述）。
三、案經基隆市警察局移送臺灣基隆地方法檢察署檢察官偵查後
    起訴。
    理  由
一、程序事項：
    本件被告李育誠所犯者非為死刑、無期徒刑、最輕本刑為3
    年以上有期徒刑之罪或高等法院管轄第一審案件，其於準備
    程序進行中，先就被訴事實為有罪之陳述，經告知其簡式審
    判程序之旨，並聽取公訴人、被告之意見後，本院業已依刑
    事訴訟法第273 條之1 第1 項之規定，裁定由受命法官獨任
    以簡式審判程序進行本案之審理。
貳、實體事項：
一、認定事實所憑之證據及理由：
    上開事實，業據被告於本院審理時坦承在卷，核與證人即被
    害人謝東錦於警詢、偵訊及本院審理時、並據證人即共犯金
    庭蔚、秦家祥、陳鈞賀及王書娉等人於警詢、偵訊時證述情
    節大致相符，且有謝東錦之行政院衛生署基隆醫院驗傷診斷
    書1紙（見100年度偵字第1016號卷第99頁）、謝東錦指認案
    發現場照片10張（見同上偵卷第103-106 頁）、基隆市警察
    局刀械鑑驗小組紀錄表暨附件1份（見100年度偵字第2593號
    卷第15-17頁）附卷可稽，復有藤棍及木劍各1支、武士刀及
    掃刀各1 把扣案可佐，被告之自白核與事實相符，可以採信
    。綜上，本案事證明確，被告犯行洵堪認定，應依法論科。
二、論罪科刑：
  (一)按刑法第302 條第1 項所謂以其他非法方法，剝奪人之行動
    自由，係對於同條項私行拘禁之補充規定，若將被害人拘禁
    於一定處所，繼續較久之時間，而剝奪其行動自由，仍屬私
    行拘禁（最高法院85年度台上字第4514號、100 年度台上字
    第2008號判決意旨參照）被告如事實欄一所示，將被害人謝
    東錦私行拘禁於被告住處，時間長達1 日之外，揆諸前揭最
    高法院判決意旨，被告核係犯刑法第302 條第1 項之私行拘
    禁罪。又按刑法第305 條之恐嚇罪，係指單純以將來加害生
    命、身體、自由、名譽、財產之事，恐嚇他人致生危害於安
    全者而言。如對於他人之生命、身體等，以現實之強暴脅迫
    手段加以危害要挾，使人行無義務之事或妨害人行使權利，
    應構成刑法第304 條之強制罪，而非同法第305 條之恐嚇危
    害安全罪。再刑法第302 條之妨害自由罪，係妨害他人自由
    之概括的規定，故行為人具有一定目的，以非法方法剝奪人
    之行動自由者，除法律別有處罰較重之規定（例如略誘及擄
    人勒贖等罪）應適用各該規定處斷外，如以使人行無義務之
    事，或妨害人行使權利為目的，而其強暴脅迫復已達於剝奪
    人行動自由之程度，即祇成立本罪，不應再依同法第304 條
    論處（最高法院74年度台上字第3404號判例意旨、最高法院
    93年度台上字第3309號判決意旨參照）本件被告「強令」謝
    東錦至被告住處地下室談判解決債務，且不讓謝東錦任意離
    去而私行拘禁，其間被告等人並曾毆打及恐嚇謝東錦，則被
    告私行拘禁謝東錦目的，顯在使謝東錦行無義務之事，揆諸
    上開最高法院判例及判決意旨，被告於私行拘禁謝東錦期間
    ，犯恐嚇及使謝東錦行無義務之事等行為，顯係被告私行拘
    禁謝東錦之部分行為，均不另論罪，併此敘明。
  (二)復按武士刀、掃刀均係屬槍砲彈藥刀械管制條例第4 條第1
    項第3 款所管制之刀械，依同條例第14條第3 項規定，非經
    主管機關許可，不得持有。是核被告如事實欄二(一)(二)所為，
    均係犯槍砲彈藥刀械管制條例第14條第3 項之未經許可持有
    刀械罪。又未經許可持有刀械，其持有之繼續，為行為之繼
    續，亦即一經持有管制刀械，罪已成立，但其完結須繼續至
    持有行為終了時為止（最高法院93年度台上字第2253號判決
    意旨參照）被告先無故持有扣案武士刀，依前開判決意旨，
    其業已成立槍砲彈藥刀械管制條例第14條第3 項之未經許可
    持有刀械罪，其於犯罪行為續續中，再因受寄而持有扣案之
    掃刀，乃另一持有行為，亦成立同條項之罪，後者係另行起
    意所為，自應予分論併罰（司法院【83】廳刑一字第07568
    號函參照），檢察官認僅成立一次之未經許可持有刀械罪，
    於法尚有未合，顯出於誤會，附此敘明。
  (三)被告就上開所犯刑法第302條第1項妨害自由罪部分，與金庭
    蔚、秦家祥、陳鈞賀及王書娉間，有犯意聯絡及行為分擔，
    應論以共同正犯。
  (四)被告上開所犯3罪，犯意各別，行為不同，應予分論併罰。
  (五)爰審酌被告以私行拘禁方式，強令被害人謝東錦清償欠款，
    手段甚為可議，嚴重侵害謝東錦人身自由，又其持有2 把公
    告管制刀械，破壞社會法益亦非輕，惟慮其出於討債之犯罪
    動機，且係將扣案刀械置於住處，查無其持以犯案之事證，
    犯後已坦承犯行，並與謝東錦達成和解，謝東錦表示同意原
    諒被告等情，分別量處如主文所示之刑，併均諭知易科罰金
    之折算標準，並就被告所犯未經許可持有刀械罪所宣告之刑
    ，定其應執行之刑，併諭知易科罰金之折算標準。又查被告
    前無任何前案紀錄，是其並未曾因故意犯罪受期徒刑以上刑
    之宣告，有臺灣高等法院被告前案紀錄在卷可憑，爰審酌被
    告已深表悔悟及上述各情節，暨謝東錦同意給被告緩刑等情
    ，認被告上開所宣告之刑，以暫不執行為適當，爰均併予宣
    告緩刑，以利自新。
  (六)扣案之藤棍1 支係被告所有，共犯陳鈞賀在被害人謝東錦遭
    私行拘禁期間，曾持以毆打謝東錦，業如前認定，核為被告
    犯本件私行拘禁罪所用之物，爰依刑法第38條第1 項第2 款
    規定，在被告所犯私行拘禁罪項下，宣告沒收之。又如前認
    定，扣案之武士刀及掃刀經鑑定均為公告列管之刀械，核均
    屬違禁物，不問屬於犯罪行為人與否，均應依刑法第38條第
    1 項第1 款規定，在被告各次所犯未經許可持有刀械罪項下
    ，宣告沒收之。
  (七)扣案之木劍及LG粉紅色手機各1 支，均非違禁物，且均屬被
    害人謝東錦所有之物，查無其他沒收依據，自不得予以宣告
    沒收，附此敘明。
據上論斷，應依刑事訴訟法第273 條之1 第1 項、第299 條第1
項前段，槍砲彈藥刀械管制條例第14條第3 項，刑法11條前段、
第28條、第302 條第1 項、第41條第1 項前段、第51條第6 款、
第74條第1 項第1 款、第38條第1 項第1 款、第2 款，刑法施行
法第1 條之1 ，判決如主文。
本案經檢察官黃佳權到庭執行職務。
中    華    民    國   100    年    12    月    30    日
                  刑事第二庭法  官  劉桂金
以上正本證明與原本無異。
如不服本判決應於收受送達後10日內向本院提出上訴書狀，並應
敘述具體理由；其未敘述上訴理由者，應於上訴期間屆滿後20日
內向本院補提理由書(均須按他造當事人之人數附繕本)「切勿逕
送上級法院」。
中    華    民    國   100    年    12    月    30    日
                            書記官  許元又
附錄本案論罪法條：
中華民國刑法第302條第1項：
私行拘禁或以其他非法方法，剝奪人之行動自由者，處五年以下
有期徒刑、拘役或三百元以下罰金。
槍砲彈藥刀械管制條例第14條第3項：
未經許可，持有或意圖販賣而陳列刀械者，處一年以下有期徒刑
、拘役或新台幣五十萬元以下罰金。